臺灣高等法院臺南分院刑事判決　　　　　九十一年度上訴字第一一三四號　　　潛
　　　上　訴　人　臺灣嘉義地方法院檢察署檢察官
　　　被　　　告　丙 ○○ ○.
　　　指定辯護人　本院公設辯護人　丁　○　○
右列上訴人因被告偽造有價證券案件，不服臺灣嘉義地方法院九十一年度訴字第三五
九號中華民國九十一年八月二十九日第一審判決（起訴案號：臺灣嘉義地方法院檢察
署九十一年度偵字第四二八四號），提起上訴，本院判決如左：
      主      文
原判決撤銷。
丙○○○意圖供行使之用，而偽造有價證券，處有期徒刑壹年柒月，緩刑伍年，緩刑
期內付保護管束。
丙○○○簽發之本票（發票日民國八十三年十一月二十日、到期日民國八十三年十二
月十五日、票號一九二八○四號、面額新台幣三十萬八千元）上發票人欄偽造之「郭
文源」署押壹枚沒收。
      事      實
一、丙○○○因積欠乙○○、甲○○（公訴人誤乙○○與甲○○為夫妻）會款，經乙○○多次催討未果，乙○○乃要求丙○○○簽發本票以示負責，且知悉丙○○○
    與其夫郭文源共有一棟房屋，乃要丙○○○以其夫為共同發票人簽發本票，丙○○○為符合乙○○要求，明知其夫郭文源並未同意擔任共同發票人，於民國（下
    同）八十三年十一月二十日，在不詳地點，竟意圖供行使之用，在其本人所簽發
    票號一九二八○四號，到期日八十三年十二月十五日，面額新臺幣（下同）三十
    萬八千元本票發票人欄，偽簽其夫郭文源署押一枚，以偽造其夫郭文源為共同發
    票人，並將該本票持交乙○○、甲○○，以供清償積欠會款之用而行使之。嗣因
    上開本票到期提示未獲兌現，經乙○○持以向臺灣嘉義地方法院聲請裁定獲准強
    制執行，郭文源因而提起確認本票債權不存在之訴，始查悉上情。
二、案經乙○○、甲○○訴由臺灣嘉義地方法院檢察署檢察官偵查起訴。
      理      由
一、前揭被告丙○○○如何於其簽發之上開本票上，偽簽其夫郭文源署押，使之為共
    同發票人，並交付乙○○、甲○○以供清償積欠會款之事實，迭據被告供承不諱
    ，核與告訴人乙○○及被害人郭文源指訴之情節相符，並有上開本票影本一紙在
    卷可稽，被告之自白洵與事實相符，事證明確，被告犯行堪以認定。
二、核被告所為，係犯刑法第二百零一條第一項偽造有價證券罪。其在本票上偽造其
    夫郭水源之署押，為偽造有價證券犯行之階段行為，偽造後又持以行使，行使行
    為應為較高度之偽造行為所吸收，均不另論罪。查被告係受告訴人乙○○催討債
    務，在告訴人乙○○要求下，始將其夫郭文源列為共同發票人而罹刑典，業經告
    訴人乙○○指陳在卷，且被害人郭文源於原審審理時，亦已表明原諒被告不願深
    究之意，本院認其犯罪情狀，尚足憫恕，在客觀上足以引起一般同情，縱處以法
    定最低度刑，猶嫌過重，爰依刑法第五十九條規定酌量減輕其刑。原審以被告罪
    證明確，因予論罪科刑，固非無見；惟查本件乃強制辯護案件，原判決漏載指定
    辯護人，洵有違誤。公訴人依告訴人請求上訴意旨，指摘原判決量刑過輕，然本
    院衡以被告已提出匯款申請書，證明仍繼續清償告訴人債務，是公訴人上訴雖無
    足取。但原判決既有可議，自屬無可維持，應由本院撤銷改判。爰審酌被告犯罪
    之動機、手段、其與被害人屬夫妻關係，對被害人郭文源所生損害及犯後坦承犯
    行，態度尚稱良好等一切情狀，量處有期徒刑一年七月，以資懲儆。查被告未曾
    受有期徒刑以上刑之宣告，有臺灣高等法院被告全國前案紀錄表在卷可稽，因一
    時失慮，致罹刑章，歷經此次偵審程序及刑事判決教訓，應知警惕，諒無再犯之
    虞，本院因認其所受宣告之刑，以暫不執行為適當，併予宣告緩刑五年，緩刑期
    內並付保護管束，以觀後效。被告簽發之上開本票，僅共同發票人郭文源部份為
    偽造，發票人丙○○○及其他部份仍屬真正有效，乃僅就其中發票人欄上偽造之
    「郭文源」署押一枚，依刑法第二百十九條規定宣告沒收。公訴人認上開本票全
    部為偽造，聲請應依刑法第二百零五條規定宣告沒收，核無可取，併此說明。
三、據上論斷，應依刑事訴訟法第三百六十九條第一項前段、第三百六十四條、第二
    百九十九條第一項前段，刑法第二百零一條第一項、第二百十九條、第五十九條
    、第七十四條第一款、第九十三條第一項，罰金罰鍰提高標準條例第一條前段，
    判決如主文。
本案經檢察官林炎昇到庭執行職務。
中  華  民  國      九十一      年      十二      月        四          日
                                臺灣高等法院臺南分院刑事第一庭
                                    審判長法官  茆    臺    雲
                                          法官  李    文    福
                                          法官  蔡    長    林
右正本證明與原本無異。
如不服本判決，應於判決送達後十日內向本院提出上訴狀，其未敘述理由者並應於提
出上訴狀後十日內向本院補提理由書（應附繕本）。
                                    法院書記官  李    培    薇
中  華  民  國      九十一    年      十二      月        五          日
附錄本案論罪科刑法條全文：
刑法第二百零一條第一項：
  意圖供行使之用，而偽造、變造公債票、公司股票或其他有價證券者，處三年以上
十年以下有期徒刑，得併科三千元以下罰金。
